【裁判字號】    90,上訴,625
【裁判日期】    900817
【裁判案由】    偽造有價證券等
【裁判全文】
臺灣高等法院刑事判決                  九十年度上訴字第六二五號
    上  訴  人
    即  被  告  丙○○
    選任辯護人  劉純增
右上訴人因偽造有價證券等案件，不服臺灣桃園地方法院八十八年度訴字第一四０九
號，中華民國八十九年十一月二十七日第一審判決（起訴案號：臺灣桃園地方法院檢
察署八十八年度偵字第一一一五一號），提起上訴，本院判決如左：
    主      文
上訴駁回。
    事實及理由
一、本案經本院審理結果，認第一審判決認上訴人即被告丙○○與已經原審判刑確定
    之共同被告乙○○、李偉君係共同觸犯刑法第二百零一條第一項、第三百零二條
    第一項、第三百四十六條第三項、第一項之罪，而先後所犯三罪間，有方法、結
    果之牽連關係，應依刑法第五十五條規定從一重之刑法第二百零一條第一項之偽
    造有價證券罪處斷，審酌被告在本案所擔任之角色、對社會治安所生之影響及其
    犯罪後之態度等一切情狀，因而判處被告丙○○有期徒刑三年二月，並將扣案其
    所偽造發票日為民國（下同）八十八年五月二十一日，到期日八十八年五月二十
    五日，票面金額新台幣七萬元之本票（票據號碼ＴＨ一一一七一四號）一紙宣告
    沒收，並說明本票上偽造之「甲○○」署押一枚，已因本票諭知沒收，自無須重
    復為沒收之諭知，其認事用法及量刑均無不當，應予維持，並引用第一審判決書
    記載之事實、證據及理由。
二、被告上訴意旨略以：伊固有於八十八年五月二十六日及二十七日駕車搭載乙○○
    及李偉君至現場，惟系爭本票並非伊所偽造，伊對黃、李二人所為之不法情事，
    事先並不知情；且伊於八十八年五月二十六日十四時三十分，至約定地點而甲○○上車後，因伊車停放在他人工廠大門前，遭大貨車鳴喇叭，伊始將車往前移動
    一個車身，並非乙○○指使移動，藉施恐嚇等語，並請求再鑑定筆跡及安排測謊
    。經查上開系爭本票上所留字跡，經原審法院送請內政部警政署刑事警察局鑑驗
    結果，其上之筆跡與被告丙○○於偵查時及原審法院審理時當庭所書寫之筆跡相
    符，有該局八十九年六月十五日刑鑑字第七四五四一號鑑驗通知書並附筆跡鑑驗
    說明各一紙在卷（見原審卷第一０九、一一０頁）可稽，經本院再將上開筆跡送
    法務部調查局鑑定，亦認二者筆劃特徵大多相符，有該局九十年四月二日（九十
    ）陸（二）字第九００一七五三八號鑑驗通知書附卷（見本院卷第六十二頁）可
    按，復為求詳確鑑定，經本院再搜集被告平日書寫筆跡（含普通汽車駕駛執照申
    請書、電子學課程隨堂測驗各一紙、筆記本四冊），並按法務部調查局前函文意
    旨於九十年五月三日被告到庭時，令其當庭快、慢速橫式書寫全部待鑑字跡，併
    同原送鑑資料再送鑑定，亦認系爭本票上筆跡與被告筆跡相同，並有該局九十年
    七月十日（九十）陸（二）字第九００四一二一一號鑑定通知書一份在卷可憑（
    見本院卷第八十八頁），足見該本票上之發票日八十八年五月二十一日及甲○○
    署押等均係被告丙○○所偽造，並盜蓋已判刑確定之共同被告乙○○侵占之甲○○印文，其與黃、李三人出於共同偽造之犯意聯絡，推由被告丙○○一人偽造該
    本票有價證券之事實，實屬明確，所辯無偽造有價證券及共犯乙○○、李偉君二
    人所為之不法情事，其事前並不知情云云，均無可採。次查原審已判刑確定之共
    同被告李偉君與告訴人甲○○係約定八十八年五月二十六日十四時三十分，在楊
    梅鎮○○路鄰近五一三號處某懸掛薑母鴨店招牌下地點會面，告訴人甲○○依約
    前往，乙○○、李偉君則係乘坐由被告丙○○所駕駛之自用小客車抵達，經確認
    甲○○身分後，由李偉君下車將站立於車旁之甲○○推入小客車左後座，而李偉
    君隨後坐於甲○○之旁並限制甲○○之行動自由，又乙○○向甲○○表示須提出
    七萬元後，始將本票及遺失物返還甲○○，經甲○○拒絕並表示欲下車離去時，
    坐於右後座之李偉君曾以身體擋住並將甲○○之腿壓下而不准其下車，乙○○並
    稱甲○○態度強硬，指示丙○○將車駛離原址十餘公尺後始停車，致令甲○○心
    生畏懼而允諾給予三萬元始獲釋放等情，業據告訴人甲○○指訴歷歷，並有現場
    照片可稽，被告丙○○雖辯稱無拘束及恐嚇甲○○，然以告訴人甲○○於初上被
    告丙○○所駕駛之自用小客車未久即表示系爭本票非其所簽發而拒絕付款之情，
    已據被告丙○○供明在卷（見原審卷第三十六頁反面、本院卷第六十九頁），則
    甲○○既已於初上車後未久，明確表示系爭本票非其簽發不願付款並要求離去，
    然竟未能如願，且甲○○既已堅決表示不願付款，然其後竟願給付三萬元，其心
    理自係受有相當之壓力，否則斷不致如此，足徵告訴人指訴被告丙○○與黃、李
    三人於小客車上拘束其自由，及以將車輛疾駛離現場十餘公尺之方式，使其心生
    畏怖將不利於己而不得不承諾給付三萬元之情，應可採信，被告丙○○辯稱渠係
    因車輛擋住他人門口而移動一個車身云云，純屬事後卸責之詞，無可採信。至其
    請求安排測謊乙節，經查被告丙○○疲勞、服藥，經測試無法獲致有效反應，不
    能研判有無說謊，有法務部調查局九十年五月十五日（九十）陸（三）字第九０
    一三三三九四號函在卷可稽，因本案事證已經明確，本院認無再安排測謊之必要
    。又李偉君前於警訊及偵查中均供承：八十八年五月二十六日在被告丙○○車上
    時，本票係乙○○取出交給甲○○看，乙○○並曾向甲○○說朱某於五月二十一
    日晚間十八時許，向乙○○友人借了七萬元，約定五月二十五日償還而迄未清償
    ，又甲○○所遺失之皮包亦是乙○○交付給伊，並稱乙○○說是甲○○向錢莊借
    錢時押的，八十八年五月二十七日取款當天中午十一時許，乙○○在桃園縣中壢
    市○○路路上將本票及甲○○之遺失物交付給伊，囑伊向朱某取款並返還該本票
    及遺失物等語（見八十八年偵字第一一一五一號卷第八頁反面、第九頁反面、八
    十八年核退字第一一七０號卷第四頁反面），而當日同時被查獲之被告丙○○於
    警訊時亦為相同之供述（見同上偵卷第十三頁），足見告訴人甲○○遺失物係乙○○所拾獲而侵占，已堪認定，原確定部分之判決亦同此認定。被告丙○○謂告
    訴人甲○○之遺失物係李偉君之姊李金珠男友「彭清政」因積欠李金珠五萬元債
    務，而以該紙本票抵債，要非可採。其請求傳訊證人李金珠核無必要，均併為說
    明。
三、據上論斷，應依刑事訴訟法第三百七十三條、第三百六十八條，判決如主文。
本案經檢察官曾忠己到庭執行職務。
中      華      民      國    九十      年      八      月     十七     日
                              臺灣高等法院刑事第六庭
                                  審判長法  官  陳  春  秋
                                        法  官  王  麗  莉
                                        法  官  徐  培  元
右正本證明與原本無異。
如不服本判決應於收受送達後十日內向本院提出上訴書狀，其未敘述上訴之理由者並
得於提起上訴後十日內向本院補提理由書（均須按他造當事人之人數附繕本）。
                                        書記官  洪  金  堆
中      華      民      國    九十      年      八      月    二十一    日


司法院資訊處製作；財團法人民間司法改革基金會備份。
